【裁判字號】    98,交聲,179
【裁判日期】    980923
【裁判案由】    聲明異議
【裁判全文】
臺灣臺南地方法院交通事件裁定     98年度交聲字第179號
移送機關    交通部公路總局嘉義區監理所臺南監理站
異議人即
受處分人    國光營造股份有限公司
代 表 人    甲○○○
上列受處分人因違反道路交通管理處罰條例案件，對於交通部公
路總局嘉義區監理所台南監理站民國98年1月5日所為之裁決處分
（處分案號：嘉監南字第裁74-ZGC071596號），聲明異議，本院
裁定如下：
    主  文
異議駁回。
    理  由
一、原處分意旨略以：異議人即受處分人國光營造股份有限公司
    （下稱異議人）所有之牌照號碼J4-2628號自用一般小客車
    遭警舉發，於民國（下同）97年10月11日10時09分，行經國
    3公路北上201.6公里速限110公里時處，經雷射槍測速儀器
    測定行速為128公里，超速18公里，有汽車行駛高速公路速
    度超過規定最高速限未滿20公里之違規行為，嗣經交通部公
    路總局嘉義區監理所台南監理站（下稱移送機關）以其違規
    事證明確，依道路交通管理處罰條例第33條第1項第1款之規
    定，裁處罰緩新臺幣3,000元。
二、本件聲明異議意旨略以：
  (一)異議人於民國97年10月11日駕駛車號J4-2628自用小客車於
    國道3號北上284.1公里處時，被交通警察以雷射槍測速測定
    行速為122公里，時間為上午9點05分。接著，繼續北上1個
    小時又04分後，於國道3號北上201.6公里處，又再度被交通
    警察以雷射測速測定行速為128公里，時間為上午10點09分
    。異議人將此兩張罰單的位置及時間，經過計算平均時速（
    28 4.1-201.6）÷1.066＝77.8公里，與實際被舉發超速122
    公里及128公里相差甚大，異議人大膽質疑該雷射測速裝置
    的精確性，因此不服此兩張罰單所舉發超速之情事。
  (二)異議人對於編號公警局交字第ZGC071596號罰單提出以下3點
    質疑：1.此舉發罰單之照片清楚可見同一時間有三台自用小
    客車入鏡，尤其被舉發車輛右後方的銀色自用小客車非常接
    近，且相對位置位於被舉發車輛的右後方，實屬可能為銀色
    自用小客車瞬間超越被舉發車輛時超速，被舉發的國道交通
    警察誤判了。2.此舉發罰單之照片顯示國道交通警察於被舉
    發車輛右後方照相舉發，根據交通警察舉發違規超速車輛以
    提醒或嚇阻行車人勿超速之原則，交通警察不應該於道路過
    彎處抑或後方拍照舉發，人為照相舉發應針對迎面而來的車
    輛加以測速，方能達到警惕行車人減速的目的，這與固定式
    機器為其後方拍照攝影的原則是不同的。交通警察於後方拍
    照舉發的行為，實屬以拍照為目的，而與以警惕行車人勿超
    速為前提的原則是互相違背的。3.此舉發罰單之照片顯示被
    舉發車輛之車脾根據國道公路警察局第七警察隊快官分隊回
    函內容說明為J4-2628，但異議人認為被舉發車輛之車牌有
    可能為J4-2528。
  (三)另舉發機關開單舉發的地點，該路段為高速公路路肩，依據
    「高速公路及快速公路交通管制規則」第12條規定，汽車行
    駛高速公路及快速公路，除於規定之停車處外，不得在路肩
    及路肩外、中央分隔帶、隧道內、交流道或收費站區停車。
    但遇有濃霧、濃煙、強風、大雨等特殊狀況嚴重影響行車安
    全時，得在路肩暫停，並應顯示危險警告燈，視線清晰時，
    應即恢復行駛。執行任務之救護車、消防車、警備車、工程
    車、救濟車及經高速公路、快速公路管理機關核准之拖吊車
    輛，得不受前項之限制，但應依規定裝置明顯標識。故高速
    公路路肩之設立，是給行駛中發生故障的車輛或天候不佳，
    視線不良時車子臨時停靠之用，以及發生意外事故時，救護
    車、警車等之「緊急救援」所用，交通警察開單舉發雖屬執
    行公務，但違反路肩「緊急救援」所用的初意，爰聲明異議
    ，請求撤銷原處分云云。
三、按汽車行駛於高速公路、快速公路或設站管制之道路，不遵
    使用限制、禁止、行車管制及管理事項之管制規則而有行車
    速度超過規定之最高速限或低於規定之最低速限者，處汽車
    駕駛人新臺幣3,000元以上6,000元以下罰鍰。道路交通管理
    處罰條例第33條第1項第1款定有明文。
四、經查：
  (一)異議人所有牌照號碼J4-2628號自用一般小客車（下稱系爭
    車輛）於上開時、地，經人駕駛行經國3公路北上201.6公里
    速限110公里時處，遭警以雷達測速儀測得異議人行車時速
    128 公里，超速18公里為由予以製單舉發，有內政部警政署
    國道公路警察局97年10月29日公警局交字第ZGC071596號舉
    發違反道路交通管理事件通知單1份附卷可稽。
  (二)惟異議人辯稱雷達測速儀器之準確性令人質疑及所測得之車
    速非系爭車輛所有云云，查：
 1、雷達槍測速照相儀器係執勤人員經由測速器之瞄準鏡對準目
    標（單一車輛）扣發射板機即可精確測出所瞄準目標之速度
    ，系統將攝取車輛之影像，所拍攝照片均輸入電腦雷射槍測
    速照相軟體內，行速數據、測距、車輛影像、十字絲、並顯
    示其牌照列印輸出，採證照片均顯示日期、時間、執行分隊
    、執勤人員臂章號碼、速限、來向行速、測距、地點、雷射
    槍測速器器號等資料，異議人辯稱舉發員警所測得之車速可
    能係他輛銀白色自小客車在超車之車速云云，洵屬無據。
 2、又本件案內違規地點所設測速照相儀器通過經濟部標準檢驗
    局檢驗合格，有內政部警政署國道公路警察局第七警察隊98
    年3月4日公警七交字第0980701537號函文檢送經濟部標準檢
    驗局檢定合格證書1紙附卷可參，且該檢定合格證書記載：
    「檢定日期：97年6月4日，有效期限：98年6月30日」等語
    ，基此，本件執勤警員所使用之雷達測速儀之準確度及正確
    性，應值信賴；至於異議人雖以系爭車輛於舉發當日另一件
    違規行為即內政部警政署國道公路警察局97年10月31日公警
    局交字第ZHA112474號舉發違反道路交通管理事件通知單記
    載：「違規地點國道3號北上284.1公里、違規時間：97年10
    月11日上午9時5分」等語，以二違規地點之距離、遭舉發時
    之時速，來推論系爭車輛之平均時速應係每小時77.8公里【
    （284.1-201.6）÷1.066＝77.8公里】，而質疑上開測速儀
    器之準確性云云，然異議人上開推論並未提出系爭車輛係直
    接從國道3號北上284.1公里到國道3號北上201.6公里，並未
    中途離開高速公路或中途停駛之證據以供本院參酌，且忽略
    系爭車輛於行駛途中必須減速甚至停車以便繳納通行費之行
    為，因此，以上開方式計算平均時速，實不足採。又在通行
    無障礙之情況下，於高速公路上以低於時速80公里之速度行
    車，實屬罕見，而系爭車輛係1998年出廠、排汽量高達3969
    CC，有車號查詢汽車車籍1份附卷可參，豈有以低於時速80
    公里行駛於高速公路之理？更益證異議人以上開二張舉發通
    知單之記載來質疑本件測速儀器之準確性，洵屬無據。
 3、另異議人辯稱由舉發照片觀之，違規車輛之車號可能為「J4
    -2528」，而非系爭車輛之「J4-2628」，因此，本件有可能
    舉發錯誤云云，然車號J4-2528號之車輛係廠牌：日產、排
    汽量：1275CC、顏色：深綠色，有車號查詢汽車車籍1份附
    卷可參，與前述系爭車輛之廠牌、排汽量大相逕庭，二者不
    可能有誤認之情形，異議人執此置辯，亦不足採。
  (三)而異議人違規地點為國道3號北上201.6公里處，於國道3號
    北上202公里處設有「前有測速取締」警告標誌，以提醒駕
    駛人依速限行駛等情，亦有內政部警政署國道公路警察局第
    七警察隊98年3月4日公警七交字第0980701537號函檢送現場
    照片1幀在卷可佐，而該標誌並無被樹木或其他障礙物遮蔽
    之情形，屬清晰可辨，本件舉發顯已符合道路交通管理處罰
    條例第7條之2第3項之規範意旨，舉發程序並無違誤，異議
    人質疑測速槍準確性及舉發程序不當，並無理由。又並無任
    何法規規定取締員警值勤時應處於何方向始為妥適，且如前
    所示，在員警取締之前，已依規定設置有「前有測速取締」
    警告標誌，因此，異議人辯稱本件舉發係遭員警自右後方照
    相舉發，與舉發之目的係在警惕用路人勿超速之目的有違云
    云，洵屬卸責之詞，不足採信。
  (四)次按執行任務之警備車，得在路肩停車，高速公路及快速公
    路交通管制規則第12條第2項亦有明文。本件員警依規定執
    行取締超速勤務，依管制規則之規定自得合法於路肩停車，
    並無不當之處。異議人辯稱警車停靠路肩僅得作緊急救援之
    用，本件舉發程序違法云云，係對法令之誤解，自不可採。
五、綜上所述，異議人所有前揭小客車經人駕駛於前揭時、地有
    汽車行駛高速公路速度超過規定最高速限未滿20公里之違規
    事實，而不遵管制規定之違規行為既可認定，則移送機關依
    道路交通管理處罰條例第33條第1項第1款等規定，裁處異議
    人罰緩新臺幣3,000元，於法尚無不合，從而，本件異議為
    無理由，應予駁回。
六、據上論斷，應依道路交通管理處罰條例第87條第2項、道路
    交通案件處理辦法第19條，裁定如主文。
中    華    民    國    98    年    9     月    23    日
                     交通法庭   法  官   陳淑勤
以上正本證明與原本無異。
如不服本裁定，應於送達後5日內，向本院提出抗告狀。
                                書記官   謝國欽
中    華    民    國    98    年    9     月    23    日


司法院資訊處製作；財團法人民間司法改革基金會備份。
